【裁判字號】    97,聲再,5
【裁判日期】    970505
【裁判案由】    聲請再審
【裁判全文】
福建高等法院金門分院刑事裁定           97年度聲再字第5號
聲  請  人
即 受刑 人  甲○○
                    （現於福建金門監獄執行中）
上列聲請人因貪污案件，對於本院94年度上訴字第 9號，中華民
國95年 9月20日第二審確定判決（第一審案號：福建金門地方法
院93年度訴字第35號；起訴案號：福建金門地方法院檢察署93年
度偵字第 177號），聲請再審暨停止刑罰之執行，本院裁定如下
：
    主  文
再審暨停止刑罰執行之聲請，均駁回。
    理  由
一、聲請意旨略以：聲請人即受判決人甲○○因貪污案件，經本
    院以94年度訴字第 9號刑事判決，判處有期徒刑六年確定。
    惟查，民國91年 5月13日金門縣議會第3屆第1次定期會議，
    聲請人為第2小組召集人；第4小組成員則為：議長莊良時、
    副議長許永鎮、議員陳玉珍、蔡水游，並以蔡水游為召集人
    。依地方立法機關組織準則之規定，鴻偉營造有限公司（下
    稱鴻偉公司）承攬文化園區工程為第 4小組所監督，聲請人
    非監督單位，不能藉端藉勢。柯皓瀚早於91年 4月底向蔡水
    游說項不成，方委由楊光宇找聲請人，要求聲請人瞭解縣議
    會及第4小組就上揭工程之意向，乃有同年5月13日、16日及
    21日關於文化園區工程之錄音，所談話之內容均在錄音筆內
    ，然未予播放。至同年 5月30日上午，聲請人向議長報告鴻
    偉公司欲送錢關說上揭工程，經議長電請蔡水游到辦公室，
    由聲請人說明並討論後，共推蔡水游向福建金門地方法院檢
    察署檢察長報告，檢察長發函傳喚第 4小組成員及聲請人前
    往文化園區工程工地，爰依刑事訴訟法第420條第1項第 6款
    、第 435條第2項等規定聲請再審並停止執行云云。
二、按刑事訴訟法第420條第 1項第6款所謂確實之新證據，固非
    以絕對不須經過調查程序為條件，但必須可認為確實足以動
    搖原確定判決而為受判決人有利之判決者為限，倘受判決人
    因對有利之主張為原審所不採，事後提出證明，以圖證實在
    原審前所為有利之主張為真實，據以聲請再審，該項證據既
    非判決後所發見，顯難憑以聲請再審，有最高法院50年台抗
    字第104號判例可資援用依循。
三、本件聲請人聲請再審，固提出：(一)金門縣議會第 3屆召開歷
    次會議一覽表；(二)金門縣議會第3屆第1次臨時會〈審查委員
    會、程序委員會、紀律委員會〉委員暨召集人、副召集人名
    單；(三)本院刑事庭96年12月3日金分院刑字第638號函（均為
    影本）為聲請再審之新證據。惟按貪污治罪條例第4條第1項
    第 2款所指藉端或藉勢勒索，舉凡憑藉行為人本人或他人之
    權勢或假藉某種不利於被害人之事由為藉口，施以恫嚇、脅
    迫，於被害人心理上形成壓力，使被害人心生畏懼，恐不從
    將致生對己不利之後果，以達其索財之目的者，均屬之，所
    藉權勢與事由不以在行為人職務範圍內，或與其職務有直接
    關係為必要，亦不因該不利事由是否不法而有區別，已據最
    高法院95年台上字第7251號判決闡論明確。原確定判決亦於
    理由敘明：「按議會雖依『地方立法機關組織準則』，設有
    程序委員會、各種委員會或各小組，惟個別縣議員究意參與
    何一委員會或小組，並非一般民眾所知悉。而議員依法有審
    議縣政府預算、監督並質詢縣政府官員之權力，本件工程係
    縣政府發包施作之工程，須受議會監督。議員質詢對象雖係
    官員，而官員對承包商施工品質，則有監督之責，質詢官員
    ，間接地將使承包商承受各項壓力，則縣議員不問是否參與
    文化、教育小組，如藉詞質詢或不質詢施壓，並索取財物，
    自屬藉端勒索。」等語。並依憑證人蔡水游在第一審之證詞
    及偵查卷內之檢察官勘驗筆錄等證據，指駁聲請人辯稱伊為
    第 2組召集人，並無監督權責云云，並非可採。而核聲請人
    所提出上揭(一)金門縣議會第 3屆召開歷次會議一覽表；(二)金
    門縣議會第3屆第1次臨時會〈審查委員會、程序委員會、紀
    律委員會〉委員暨召集人、副召集人名單，既止於證明其屬
    金門縣議會第 3屆第1次定期會議第2小組召集人，要屬受判
    決人因對已為原確定判決不採之有利主張，事後所提出之證
    明，殊非刑事訴訟法第420條第1項第 6款所規定之新證據，
    自難憑以聲請再審。至本院刑事庭96年12月 3日金分院刑字
    第 638號函，查係本院刑事庭依聲請人於96年11月13日、同
    年月21日之聲請，檢附聲請人前於95年11月20日影本函覆聲
    請人，製作日期在確定判決宣判日期即95年 9月20日之後，
    非屬判決已存在之證據。況就聲請人爭執錄音內容一節，原
    確定判決亦已依第一審及上訴審勘驗結果、聲請人及其選任
    辯護人之陳述，詳敘採納錄音譯文為證據之理由（確定判決
    理由乙、一(二)2.），該函亦不足憑以動搖原確定判決而為受
    判決人有利之判決。衡以上述之說明，聲請人所執再審理由
    ，與刑事訴訟法第 420條第1項第6款規定再審情形，並不相
    符。聲請停止刑罰之執行，同失所據。所為開始再審及停止
    刑罰執行之聲請，均無理由，應予駁回。至聲請意旨另稱應
    依中華民國九十六年罪犯減刑條例第 6條之規定減輕其刑部
    分，查與再審事由無涉，本院無從予以審酌，附此敘明。
據上論斷，應依刑事訴訟法第434條第1項，裁定如主文。
中    華    民    國    97    年    5    月     5     日
                  刑事庭審判長法  官  林  勤  純
                              法  官  徐  福  晉
                              法  官  蔡  新  毅
以上正本證明與原本無異。
如不服本裁定應於收受送達後五日內敘明理由向本院提出抗告狀
。
                              書記官  黃  月  瞳
中    華    民    國    97    年    5    月     8     日


司法院資訊處製作；財團法人民間司法改革基金會備份。
